【裁判字號】    91,自,332
【裁判日期】    920214
【裁判案由】    詐欺
【裁判全文】
臺灣高雄地方法院刑事判決                          九十一年度自字第三三二號
    自  訴  人  甲○○  住高雄.
    被      告  乙○○  男  三.
右列被告因詐欺案件，經自訴人提起自訴，本院判決如左：
    主  文
乙○○無罪。
    事  實
一、本件自訴意旨略以：被告意圖不法明知無法經營茶葉買賣，亦無客戶貨款代收，
    竟於民國九十一年五月二十日至高雄向自訴人詐稱經營茶葉買賣及客戶積欠貨款
    ，需款新台幣（下同）四十萬元周轉二星期，嗣收齊貨款即可償還，並開立面額
    一百二十萬元之空頭支票一張，取信自訴人，越二星期後，被告未依約還款，竟
    避不見面，自訴人經探詢得知被告已無經營茶葉買賣之情等語，因認被告涉犯刑
    法第三百三十九條第一項之詐欺取財罪嫌云云。
二、訊之被告堅決否認有詐欺犯行，辯稱：伊並沒有到高雄找自訴人借錢，也沒開過
    茶行，認識自訴人很久了，是自訴人到雲林斗南找伊投資，由伊插他人店家股份
    經營，後來沒有賺錢，自訴人要伊每日還他十萬元，三天內將三十萬元還清，伊
    根本還不起，自訴人要求伊開立本票，這些都是雙方自願，純屬民事糾紛，並無
    詐欺等語。
三、按犯罪事實應依證據認定之，無證據不得推定其犯罪事實。又不能證明被告犯罪
    者，應諭知無罪之判決，刑事訴訟法第一百五十四條及第三百零一條第一項分別
    定有明文。又事實之認定，應憑證據，如未能發現相當證據，或證據不足以證明
    ，自不能以推測或擬制之方法，為裁判之基礎（最高法院四十年台上字第八六號
    判例參照。）而所謂證據，係指足以證明被告確有犯罪行為之積極證據而言，該
    項證據須適於為被告犯罪之證明者，始得採為斷罪之資料（參照最高法院六十九
    年台上字第四九一三號判例）。認定不利於被告之事實，須依積極證據，苟積極
    證據不足為不利於被告事實之認定時，即應為有利於被告之認定，更不必有何有
    利之證據，最高法院亦著有三十年上字第八一六號判例可資參照。
四、經查：自訴人係以被告簽發之本票為據認定被告犯罪，然該本票僅能證明被告對
    自訴人負有票據債務，該本票之原因關係，並不能自該本票得證，而被告亦辯稱
    並無自訴人所述之詐欺行為，而自訴人提起本件自訴後即遷移不明，本院二次通
    知後以公示送達，自訴人均未到庭說明，是依卷內證據顯示本件應純係民事債務
    糾葛，與詐欺取財罪之構成要件尚有未合。本院復查無其他積極證據足資證明被
    告有自訴人所指詐欺犯行，犯罪既不能證明，揆諸前揭說明，依法自應為無罪之
    諭知。
據上論斷，應依刑事訴訟法第三百四十三條、第三百零一條第一項，判決如主文。
中      華      民      國    九十二    年      二      月     十四     日
                                  臺灣高雄地方法院刑事第一庭
                                      法  官       楊智守
右正本證明與原本無異。
如不服本判決，應於判決送達後十日內，向本院提出上訴狀。
                                      書記官       王美玲
中    華    民    國    九十二    年      二      月       十七       日


司法院資訊處製作；財團法人民間司法改革基金會備份。
